【裁判字號】    99,訴,4073
【裁判日期】    991029
【裁判案由】    清償借款
【裁判全文】
臺灣臺北地方法院民事判決              99年度訴字第4073號
原      告  永豐商業銀行股份有限公司
法定代理人  乙○○
訴訟代理人  甲○○
被      告  丙○○
            丁○○
上列當事人間請求清償借款事件，本院於民國99年10月25日言詞
辯論終結，判決如下：
    主  文
被告應連帶給付原告新臺幣貳佰零柒萬捌仟肆佰拾肆元，及自
民國八十七年三月十四日起至清償日止，按年息百分之十點○七
計算之利息，暨自民國八十七年三月十四日起至清償日止，按上
開利率百分之二十計算之違約金。
原告其餘之訴駁回。
訴訟費用由被告連帶負擔。
本判決原告勝訴部分，於原告以新臺幣柒拾萬元供擔保後，得假
執行。
    事實及理由
一、原告起訴主張：
  (一)臺北區中小企業銀行股份有限公司（下稱臺北區中小企業銀
    行）於民國87年4月更名為臺北國際商業銀行股份有限公司
    ，其後臺北國際商業銀行股份有限公司於95年11月13日經行
    政院金融監督管理委員會正式核准與建華商業銀行股份有限
    公司合併，臺北國際商業銀行股份有限公司為消滅銀行，建
    華商業銀行股份有限公司為存續銀行，並於同日更名為永豐
    商業銀行股份有限公司，故原臺北國際商業銀行股份有限公
    司、建華商業銀行股份有限公司之權利義務由原告依公司法
    第75條規定概括承受。
  (二)被告丙○○於85年2月3日邀同被告丁○○為連帶保證人，簽
    立借據向臺北區中小企業銀行借款新臺幣（下同）320萬元
    ，約定借款期間自85年2月3日起至86年2月3日止，而另被告
    丁○○亦於85年1月27日邀同被告丙○○為連帶保證人，簽
    立借據向原告借款200萬元，約定借款期間自85年1月27日起
    至86年1月27日止，二筆借款之本金及利息皆約定應自借款
    日起分12期按月攤還，計息方式自撥款日起依年息10.15%計
    算，並隨同原告基本放款利率調整而調整，如不依約清償或
    攤還本息，借款人即喪失期限之利益，應立即全部償還，且
    除仍按上開借款利率計息外，逾期在6個月以內者，按上開
    借款利率10%，逾期在6個月以上者，按上開借款利率20%加
    計違約金。詎被告自85年10月24日起即未依約償還應繳本息
    ，依約本件借款，視同全部到期。原告遂向臺灣板橋地方法
    院聲請拍賣被告所供擔保之抵押物，經該院分配執行拍賣所
    得金額後，原告受分配金額為4,109,155元，但本件320萬元
    借款尚有本金2,078,434元及自87年3月14日起之利息與違約
    金未受償。而被告丁○○為本件借款之連帶保證人，自應負
    連帶清償責任。爰依消費借貸及連帶保證之法律關係，聲明
    請求被告連帶給付2,078,434元，及自87年3月14日起至清償
    日止，按年息10.07%計算之利息，暨自87年3月14日起至清
    償日止，按上開利率之2成計算之違約金；並陳明願供擔保
    ，請准宣告假執行。
三、被告均對原告主張消費借貸及連帶保證之事實不爭執，惟辯
    稱利息過高，故聲明駁回原告之訴。
四、本件原告就其主張之事實，除關於請求按年息10.15%利率計
    算外，業據其提出與所述相符之臺北國際商業銀行股份有限
    公司變更登記事項卡、行政院金融監督管理委員會95年11月
    13日金管銀（六）字第09500476730號函、借據及約定書、
    臺灣板橋地方法院87年5月19日日通知函及86年度執字第718
    9號分配表、歷史往來明細查詢含利率變動表等影本為證，
    且為被告所不爭執，足徵是實。至原告請求被告按年息10.1
    5%之利率計付利息、違約金，係以借款時原告之基本放款利
    率計算，惟依兩造間借據條款第4條第1款等約定，被告對原
    告所負借款債務及其連帶保證債務，在被告於85年10月24日
    未依約繳納本息時，即已視為全部到期，則其所負利息、違
    約金之債務，關於利率之計算自應按85年10月24日債務視為
    到期當時之原告基本放款利率計算，依據原告所提歷史往來
    明細查詢含利率變動表所示，此時利率為10.07%，是以，原
    告請求依借款時其借戶利率10.15%計算，超逾上開應准許部
    分，應屬無據，不應准許。從而，原告依消費借貸及連帶保
    證之法律關係請求被告連帶給付如主文第一項所示之本金及
    利息，為有約金為有理由，應予准許，逾此部分，為無理由
    ，應予駁回。又原告陳明願供擔保，請求宣告假執行，就原
    告勝訴部分經核無不合，爰酌定相當擔保金額准許之。
五、據上論結，本件原告之訴為一部有理由、一部無理由，依民
    事訴訟法第85條第2項、第79條、第390條第2項，判決如主
    文。
中    華    民    國    99    年    10    月    29    日
                  民事第五庭    法  官  賴秀蘭
以上正本係照原本作成。
如對本判決上訴，須於判決送達後20日內向本院提出上訴狀。如
委任律師提起上訴者，應一併繳納上訴審裁判費。
中    華    民    國    99    年    10    月    29    日
                                書記官  李佩芳

司法院資訊處製作；財團法人民間司法改革基金會備份。
